【裁判字號】    99,事聲,204
【裁判日期】    990721
【裁判案由】    消債聲明異議
【裁判全文】
臺灣高雄地方法院民事裁定            99年度事聲字第204 號
聲  請  人  台北富邦商業銀行股份有限公司
法定代理人  丁○○
聲  請  人  乙○（台灣）商業銀行股份有限公司
法定代理人  丙○○
相  對  人  甲○
上列當事人間消費者債務清理事件，聲請人對於民國99年4 月23
日本院98年度司執消債更字第770 號所為更生方案認可之裁定提
出異議，本院裁定如下：
    主  文
異議駁回。
    理  由
一、按「債務人有薪資、執行業務所得或其他固定收入，法院認
    更生方案之條件公允者，得不經債權人會議可決，逕依債務
    人之聲請或依職權以裁定認可更生方案。」、「有下列情形
    之一者，法院不得為前項之認可：一、債務人於七年內曾依
    破產法或本條例規定受免責。二、有前條第一項各款情形之
    一。三、無擔保及無優先權債權受償總額，顯低於法院裁定
    開始更生程式時，依清算程式所得受償之總額。四、無擔保
    及無優先權債權受償總額，低於債務人聲請更生前二年間，
    可處分所得扣除自己及依法應受其扶養者所必要生活費用之
    數額。」，消費者債務清理條例第64條第1 、2 項定有明文
    。依上開規定，除有上開法條第2 項所列之情形及同條例第
    63條所規定之應不認可更生方案之情形外，法院自得斟酌債
    務人之收入及資力狀況，於兼顧保障債權人之公平受償及謀
    求消費者經濟生活之更生之利益衡量下，依照債務人所提出
    更生方案之還款成數，債務人是否有浪費之情事，及債務人
    實際生活上是否特殊困難時等情狀，以裁定認可債務人提出
    之更生方案。另按「判決如有誤寫、誤算或其他類此之顯然
    錯誤者，法院得依聲請或依職權以裁定更正。又第232 條之
    規定，於裁定準用之。」民事訴訟法第232 、239 條分別定
    有明文，是本件異議人即台北富邦商業銀行股份有限公司依
    前開規定應向本院聲請更正認可系爭更生方案之裁定，而非
    以聲明異議之方式為之，合先敘明。
二、本件異議意旨分別略以：
（一）台北富邦商業銀行股份有限公司異議意旨略為：相對人於
      更生程序期間，提示在職證明書每日薪資為新臺幣（下同
      ）1,500 元，每月平均工作日數為22天計算，每月收入約
      為33,000元，迄遽以日薪1,300 元、月入28,600元切結，
      搪塞其收入減少，顯與本院先前調查結果相違。且本件更
      生方案認可裁定之附表，有關聲請人每期清償額應為1,32
      0 元、8 年清償額為126,720 元，本件更生方案分別誤植
      為1,199 元、115,104 元，亦有損於聲請人權益，為此於
      法定期間內聲明異議，請求廢棄原裁定等語。
（二）乙○（台灣）商業銀行股份有限公司異議意旨略為：相對
      人每月薪資33,000元，與其提供之月收入切結書佐證月收
      入僅有28,600元，顯有低估之嫌。又聲請人曾提供相對人
      180 期、零利率、月付5,190 元之前置協商還款方案，但
      仍遭相對人婉拒，如此相對人卻可提供月付10,382元之更
      生方案，顯見相對人惡意協商不成立，並藉更生程序大幅
      減免債務之企圖，況相對人明知其清償能力有限，而仍為
      與其經濟狀況顯不相當之消費行為，現僅須於8 年期間清
      償債權總額44% 之債務，其餘債務即可減免，實有違公平
      正義原則，為此於法定期間內聲明異議，請求廢棄原裁定
      等語。
三、經查：
（一）相對人自民國97年8 月6 日起任職於泓達工程公司，每月
      領取薪資約33,000元，惟其於98年7 月因工程結束而於泓
      達工程公司離職，並於98年9 月起改任職於鼎豐耐火保溫
      工程公司，日薪由每月1,500 元降為1,300 元之事實，有
      相對人陳報狀說明並提出收入切結書在卷為憑，且相對人
      之財產收入狀況，本院於決定本件更生方案認可時，已經
      司法事務官詳實之調查，並以之為認可本件更生方案之基
      礎事實，而聲請人就相對人究尚有何隱匿財產、收入之情
      ，復未提出確切之證據供本院查證，是渠等此部分主張，
      即不足採取。
（二）本件相對人聲請更生，前經本院裁定開始更生程序。查相
      對人所提更生方案雖經已申報無擔保及無優先權之債權人
      表決而未可決，惟經本院司法事務官查悉相對人有執行業
      務所得等固定收入每月約28,600元，每月必要支出為18,2
      18元。相對人陳報提出每月清償10,382元，分8 年96期清
      償之更生方案，清償總額為996,672 元，顯見相對人業已
      盡其最大之努力將每月剩餘金額全數清償與各債權人，如
      更生方案不予認可，依消債條例規定唯有開始進行清算，
      惟相對人名下僅有82年出廠之機車一輛可構成清算財團，
      反致使聲請人所得更低，對聲請人同為不利尤甚。是審酌
      相對人提出之更生方案，足見相對人之還款誠意。從而，
      原審斟酌相對人除提出以每月1 期，共分8 年共96期、每
      期清償10,382元之更生方案，清償總金額達996,672 元，
      認其條件核屬公允、適當、可行，並無不妥。
（三）聲請人復主張相對人於前置協商方案有足償更生債權之能
      力，相對人惡意協商不成立，並藉更生程序大幅減免債務
      之企圖。惟本件更生方案清償總金額996,672 元，高於前
      置協商方案清償總金額934,200 元，正符合聲請人本意，
      是聲請人猶對此聲明異議，顯有誤解。至相對人積欠高額
      債務之原因，是否有浪費、賭博或投機行為等，乃本院裁
      定債務人是否免責時所應斟酌事項，非本件更生方案應如
      何，是否予以認可所應審究。從而，聲請人以上開理由主
      張系爭更生方案非屬公允云云，自無理由。
四、綜上所述，本院司法事務官斟酌相對人所提更生方案，認可
    每月1 期，共96期，以相對人薪資收入每月28,600元扣除必
    要生活費用18,218元後，剩餘10,382元全數清償各債權人，
    且清償總金額達996,672元，依本件確定債權表之債權金額
    2,234,231 元計算，清償比例達44.61 ％，足認相對人確有
    履行更生方案之誠意，是相對人之更生方案核屬公允、適當
    、可行，自應予以認可。此外，又查無同條例第63條或第64
    條第2 項所定不應認可之消極事由存在。從而，本院司法事
    務官逕依同條例第64條第1 項裁定予以認可相對人所提更生
    方案，經核並無不合，聲請人執前詞指摘原裁定為不當，求
    予廢棄，為無理由，應予駁回。
五、依消費者債務清理條例第15條，民事訴訟法第240 條之4第3
    項，裁定如主文。
中    華    民    國    99    年     7    月    21    日
                       民事鳳山分庭 法  官 林意芳
以上正本係照原本作成。
如不服本裁定，應於裁定送達後10日內，以書狀向本院提出抗告
，並繳納抗告費新臺幣1千元。
中    華    民    國    99    年    7     月    21    日
                                    書記官 劉國偉

司法院資訊處製作；財團法人民間司法改革基金會備份。
